臺灣高等法院臺南分院刑事裁定
110年度毒抗字第765號
抗  告  人  
即  被  告  甲○○
上列抗告人因聲請觀察勒戒案件，不服臺灣臺南地方法院中華民
國110年8月26日裁定（110年度毒聲字第854號），提起抗告，本
院裁定如下：
    主  文
抗告駁回。
    理  由
一、抗告意旨略以：抗告人歷經約2年毒品案件訴訟，已不再沾
    染任何毒品，並現已垂垂老矣，一心只想努力經營填土工程
    項目，又抗告人多年來罹患慢性病毒性C型肝炎，已近趨惡
    化為腫瘤，於民國110年6月初就診奇美醫院，需為期6個月
    的治療療程，請准給予附條件緩起訴處分，讓抗告人莫再蹈
    毒品之危害。
二、按犯毒品危害防制條例第10條之罪者，檢察官應聲請法院裁
    定，或少年法院（地方法院少年法庭）應先裁定，令被告或
    少年入勒戒處所觀察、勒戒，其期間不得逾二月，毒品危害
    防制條例第20條第1項定有明文。
三、抗告人於108年9月20日1時許，在臺南市南區水萍塭公園之
    廁所內，以將海洛因捲入香煙內並點火燃燒吸食煙霧之方式
    ，施用第一級毒品海洛因1次之事實，已據抗告人於警詢、
    偵查時坦承不諱，並有勘察採證同意書、尿液編號與姓名對
    照表、臺南市政府衛生局108年10月8日檢驗結果報告各1份
    附卷可稽，又有海洛因1包扣案可證，足認抗告人於上開時
    、地，確有施用第一級毒品海洛因之犯行甚明。
四、按為附命完成戒癮治療之緩起訴處分（下稱附命緩起訴處分
    ），不論有無完成戒癮治療，亦不問附命緩起訴處分是否經
    撤銷，均與觀察、勒戒執行完畢之情形有別，不能等同曾受
    觀察、勒戒之處遇。若其再犯，應由檢察官重啟處遇程序，
    視被告個案情形，是否適合「觀察、勒戒或強制戒治」，或
    再給予不同條件或期限之「附命緩起訴處分」之機會（最高
    法院110年度台上字第2096號判決意旨參照）。查抗告人前
    因施用毒品案件，經臺灣臺南地方檢察署檢察官以98年度毒
    偵字第1852號、99年度毒偵字第504號為附命緩起訴處分，
    緩起訴期間均為2年，並應於緩起訴期間內繼續參加奇美醫
    院臺南分院美沙冬替代療法治療。抗告人於緩起訴期間已完
    成戒癮治療，而於緩起訴期間之100年5月9日故意更犯施用
    第一級毒品罪，上開附命緩起訴處分均經臺灣臺南地方檢察
    署檢察官撤銷並另行起訴，且經法院判刑確定（應執行有期
    徒刑1年4月），有抗告人之臺灣高等法院被告前案紀錄表可
    按。據上所述，抗告人於緩起訴期間縱已完成戒癮治療，然
    因不等同曾受觀察、勒戒之處遇，所再犯之本案，依前開說
    明，檢察官依據毒品危害防制條例第20條第1項規定向原審
    法院聲請裁定送觀察、勒戒，原審法院並據以裁定抗告人應
    送勒戒處所觀察、勒戒，洵屬有據。
五、抗告人雖以前開情詞提起抗告。然查：
  ㈠按97年4月30日修正公布之毒品危害防制條例第24條第1項，
    採行「觀察、勒戒」與「緩起訴之戒癮治療」並行之雙軌模
    式，並無「緩起訴之戒癮治療」應優先於「觀察、勒戒」的
    強制規定，但檢察官適用刑事訴訟法第253條之1第1項及第2
    53條之2對被告為緩起訴處分時，另應「參酌刑法第57條所
    列事項及公共利益之維護」，並「認以緩起訴為適當」者，
    始得為之。可認檢察官應以向法院聲請觀察、勒戒為原則，
    於例外符合上揭緩起訴處分之要件時，始得另為附命完成戒
    癮治療之緩起訴處分。而檢察官是否適用該規定對被告為緩
    起訴處分，自得本於上開規定及立法目的，妥為斟酌、裁量
    ，始予決定。被告並非當然享有為附命完成戒癮治療之緩起
    訴處分之權利，被告縱提出該項聲請，亦僅在促請檢察官注
    意得否予以適用，檢察官並不受被告聲請之拘束。是檢察官
    就此裁量權之行使苟無濫用或不當情形，自不得任意指為違
    法（最高法院103年度台上字第2464號判決意旨參照）。且
    其裁量之結果，如認適於對被告為緩起訴處分者，固須於緩
    起訴處分中說明其判斷之依據，惟其如認為應向法院聲請觀
    察、勒戒者，此時因係適用原則而非例外，自無需贅語交代
    不適於為緩起訴處分之理由。再者，毒品危害防制條例所規
    定之觀察、勒戒處分，其立法意旨在幫助施用毒品者戒除毒
    癮，該處分之性質非為懲戒行為人，而係為消滅行為人再次
    施用毒品之危險性，目的在戒除行為人施用毒品之身癮及心
    癮措施；觀察、勒戒係導入一療程觀念，針對行為人將來之
    危險所為預防、矯治措施之保安處分，以達教化與治療之目
    的，可謂刑罰之補充制度，從而，毒品危害防制條例本身所
    規定之觀察、勒戒及強制戒治等保安處分，雖兼具剝奪自由
    權利之性質，卻有刑罰不可替代之教化治療作用，是對於施
    毒者有利或不利之認定，端在何種程序可以幫助施用毒品之
    人戒除施用毒品之行為，尚非由法院逕行認定緩起訴戒癮治
    療係對施用毒品者較為有利。承上說明，抗告法院原則上應
    尊重檢察官職權之行使，僅就抗告意旨所指事項為有限之低
    密度審查，除檢察官之判斷有違背法令、事實認定有誤或其
    裁量有重大明顯瑕疵外，尚不得任意指為違法。
  ㈡查本件檢察官依據前開各項證據，認定抗告人確有施用第一
    級毒品之事實，並於斟酌全案卷證、刑法第57條所列事項及
    公共利益之維護，而認抗告人不適合為附條件之緩起訴處分
    ，乃依職權裁量選擇向法院聲請將抗告人裁定送觀察、勒戒
    ，其雖未於聲請書內具體敘明抗告人不適於為附條件緩起訴
    處分之理由，惟揆諸前揭說明，仍難認其裁量有何違法或重
    大明顯失當之處。從而，抗告意旨請求改為附條件之緩起訴
    處分，難認有理。
六、綜上所述，原審法院依毒品危害防制條例第20條第1項規定
    ，裁定抗告人應送勒戒處所觀察、勒戒，經核其認事用法，
    並無不合。抗告意旨以前開情詞指摘原裁定不當，為無理由
    ，應予駁回。
七、依刑事訴訟法第412條，裁定如主文。　
中　　華　　民　　國　　110 　年　　9 　　月　　30　　日
                  刑事第三庭    審判長法　官  陳連發
                                      法　官  何秀燕
                                      法　官  洪榮家　
以上正本證明與原本無異。
不得再抗告。
　　　　　　　　　　　　　　　　　　　書記官  謝麗首　　
中　　華　　民　　國　　110 　年　　9 　　月　　30　　日